【裁判字號】    89,訴,2230
【裁判日期】    900406
【裁判案由】    偽造文書
【裁判全文】
臺灣臺中地方法院刑事判決                        八十九年度訴字第二二三號
    公  訴  人  臺灣臺中地方法院檢察署檢察官
    被      告  乙○○
右列被告因偽造文書等案件，經檢察官提起公訴（八十九年度偵字第三一四二號、五
二八二號、九六三四號），本院判決如左：
    主  文
乙○○動產擔保交易之債務人，意圖不法之利益，將標的物遷移，致生損害於債權人
，處拘役貳拾日，如易科罰金，以參佰元折算壹日。又變造國民身份證，足以生損害
於公眾及他人處拘役肆拾日，如易科罰金，以參佰元折算壹日。扣案經變造之丙○○
身份證上所貼被告乙○○之相片壹張，沒收。又行使偽造私文書，足以生損害於他人
，處有期徒刑伍月，如易科罰金，以參佰元折算壹日。扣案經偽造之甲○○取款憑條
上之甲○○印文參枚，沒收。又竊盜，處有期徒刑伍月，如易科罰金，以參佰元折算
壹日。主刑部分應執行拘役伍拾日，暨有期徒刑玖月，如易科罰金，均以參佰元折算
壹日。
    事  實
一、乙○○曾犯妨害兵役罪，被判處拘役二十日，緩刑二年，於民國八十六年十一月
    八日確定。仍未悔改，於八十七年十二月二日以動產擔保交易附條件買賣之方式
    ，向中國聯合機車租賃有限公司（以下簡稱中國聯合公司）購買車牌號碼ＶＯＮ
    ─七八七號輕型機車，為動產擔保交易之債務人。約定分期價款新台幣（下同）
    三萬七千六百五十六元，自八十八年一月二日起分十二期給付，每月一期，每月
    二日付款，每期付款三千一百三十八元，標的物存放地點為台中市○○街六○九
    號二之六室，在價款未付清之前，標的物所有權仍屬於出賣人所有，買受人僅得
    依約占有使用，不得任意遷移或為其他處分。詎乙○○在取得標的物之後，僅繳
    付至八十八年八月共八個月之分期價金共二萬五千一百零四元，尚欠一萬二千五
    百五十二元，即拒不付款，且意圖為自己不法之利益，於八十八年九月間起，將
    該標的物遷移逃匿不知去向，致出賣人中國聯合公司追索無著受有損害。
二、乙○○另於八十九年一月三十日十八時許，在台中縣沙鹿鎮鎮○路北勢公園內，
    拾獲丙○○身分證一張（該身分證係丙○○於八十九年一月二日十三時許，在台
    中縣沙鹿鎮○○街某肉圓小吃店內，連同現金四百元一起失竊），明知該身分證
  係屬離本人所持有之遺失物，竟另行起意，意圖為自己不法之所有，將之侵占入
    己，並以換貼自己照片之方法變造該身分證備用，足以生損害於丙○○及戶政機
    關對戶政管理之正確性。又於八十九年三月二十四日十二時許，在臺中市○○路
    與向上路口崇光加油站內公共電話上，拾獲甲○○所有身分證、印章、第七商業
    銀行南屯分行九二八九─二帳號存摺（該身分證、印章、存摺係甲○○於八十九
    年三月二十三日十一時許，在台中市○○街一四二號前，連同皮包、現金三千餘
    元、健保卡等一起遺失），明知該身分證、印章、存摺均屬離本人所持有之遺失
    物，又另行起意，將之侵占入己，並於八十九年三月二十八日九時四十五分許，
    至台中市○○○路○段六六六號第七商業銀行南屯分行，盜用侵占而來之甲○○
    印章於第七商業銀行存摺類帳戶取款憑條存戶簽章欄內（共三枚印文），並填寫
    同日期支取一萬元等文字，完成後連同甲○○身分證、印章、存摺一起交付銀行
    雇員廖淑玲，欲冒領存款，足以生損害於甲○○及第七商業銀行。適廖淑玲發現
    該帳號已掛失止付，通知甲○○報警當場查獲。
三、乙○○復於八十九年五月三日十八時許，在臺中市○○○路六六一號南陽汽車保
    養廠前，見丁○○所有車牌號碼Ｗ四─六○九六號自小客車（喜美廠牌，一九九
    五年五月份出廠）鑰匙插在電門上，即意圖為自己不法之所有，竊取該車，得手
    後留供己用，嗣於八十九年六月五日十七時三十分許，在臺中市○○路○段三○
    七號地下停車場，為警查獲。
四、案經案經中國聯合公司告訴、臺中市警察局第四分局及臺中市警察局第五分局報
    請臺灣臺中地方法院檢察署檢察官偵查起訴。
    理  由
一、犯罪事實一部分：
    被告乙○○就其違反動產擔保交易法犯行，於本院審理時坦承伊因工作不順利而
    無法按期付款，後來因為搬家而遷移機車之停放地點，但並未通知中國聯合公司
    等語不諱，並業據告訴人中國聯合公司以告訴狀指訴綦詳，並有附條件買賣契約
    書、催告函、公司執照影本等附卷可稽，且中國聯合公司職員林金蓮也於偵查中
    到庭指稱其有至標的物存放地點找被告乙○○，但被告及機車均不知去向等語，
    經核與被告於本院之自白相符。被告明知其無力清償分期款，竟遷移機車之停放
    地點，且未通知未告訴人，顯有為自己不法所有之意圖，是其違反動產擔保交易
    法之犯行，堪以認定。
二、犯罪事實二部分：
    訊據被告乙○○就此部分事實坦承不諱，核與被害人丙○○、甲○○、證人廖淑
    玲於警訊之指述及證述情節相符，復有變造之丙○○身分證、偽造之甲○○取款
    憑條扣案及甲○○書立之贓物領具書、查獲贓證物照片三張附卷可證，事證明確
    ，被告乙○○此部分犯行，亦堪認定。
三、犯罪事實三部分：
    訊據被告乙○○坦承此部分竊盜事實，核與被害人丁○○於警訊指述情節相符，
    復有丁○○書立之贓物保管收據、車輛竊盜資料各別查詢報表、臨檢紀錄表、查
    獲贓證物照片一張附卷可證，被告乙○○此部分犯行，亦堪以認定。
四、核被告乙○○所為：（一）就犯罪事實一部分，係違反動產擔保交易法第三十八
    條之罪。（二）就犯罪事實二關於(1)被害人丙○○部分，係犯刑法第三百三十七
    條侵占離本人持有物罪及同法第二百十二條之變造國民身份證罪，其所犯上開二
    罪間有方法目的之牽連關係，為牽連犯，應從較重之刑法第二百十二條變造國民
    身份證罪處斷；(2)被害人甲○○部分，係犯刑法第三百三十七條侵占離本人持有
    物罪及同法第二百十六條行使第二百十條之偽造私文書罪，其盜用甲○○印章之
    行為係偽造私文書行為之一部，而偽造私文書之低度行為又為行使之高度行為所
  吸收，均不另罪。而其所犯之前開二罪間有方法目的之牽連關係，為牽連犯，應
    從較重之刑法第二百十六條行使第二百十條之私文書罪處斷。（三）就犯罪事實
    三所為，係犯刑法第三百二十條第一項之竊盜罪。而被告所犯上開違反動產擔保
    交易法第三十八條之罪、刑法第二百十二條變造國民身份證罪、刑法第二百十六
    條行使第二百十條之私文書罪、刑法第三百二十條第一項之竊盜罪等四罪間，犯
    意各別，行為互殊，應予分論併罰。爰審酌被告犯罪之動機、目的、手段其惡情
    均非甚鉅，歷次犯罪所生之危害及其犯罪後坦承犯行之態度，且就犯罪事實一部
    分業與告訴人達成和解（此有和解書影本一份在卷可憑）等一切情狀，各量處如
    主文所示之刑，並分別定應執行刑，及就所處拘役部分諭知易科罰金之折算標準
    。又刑法第四十一條第一項前段業於九十年一月十日公布修正為：「犯最重本刑
    為五年以下有期徒刑以下之刑之罪，而受六月以下有期徒刑或拘役之宣告，因身
    體、教育、職業或家庭之關係，執行顯有困難者，得以一元以上三元以下折算一
    日，易科罰金。」，同條第二項則增訂：「併合處罰之數罪，均有前項情形，其
    應執行之刑逾六月者，亦同。」，並於同月十二日生效，與修正前刑法第四十一
    條比較結果，新法較有利於行為人，依刑法第二條第一項前段之規定：「行為後
    法律有變更者，適用裁判時之法律。」，是本件所處之刑合於上開規定，爰就所
    處有期徒刑部分，併予諭知易科罰金之折算標準。扣案經偽造之甲○○取款憑條
    上之甲○○印文參枚，應依刑法第二百十九條之規定宣告沒收。又扣案經變造之
    丙○○身份證上所貼被告乙○○之相片一張，係其所有供犯罪所用之物，業據其
    供承在卷，爰依刑法第三十八條第一項第二款之規定宣告沒收。
據上論斷，應依刑事訴訟法第二百九十九條第一項前段，動產擔保交易法第三十八條
、刑法第十一條前段、第二百十二條、第二百十六條、第二百十條、第二百十九條、
第三百三十七條、第三百二十條第一項、第五十五條、條正後刑法第四十一條第一項
前段、第二項、刑法第五十一條第五款、第六款、第三十八條第一項第二款，罰金罰
鍰提高標準條例第一條前段、第二條，判決如主文。
中      華      民      國    九十      年      四      月      六      日
                                        法  官    陳  慧  珊
右正本證明與原本無異。
如不服本判決，應於送達後十日內向本院提出上訴狀（須附繕本），上訴於台灣高等
法院台中分院。
                                        書記官
中      華      民      國    九十      年      四      月      十      日
【附錄論罪科刑法條】
動產擔保交易法第三十八條：動產擔保交易之債務人，意圖不法之利益，將標的物遷
移、出賣、出質、移轉、抵押或為其他處分，致生損害於債權人者，處三年以下有期
徒刑、拘役或科或併科六千元以下之罰金。
刑法第二百十二條：偽造、變造護照、旅券、免許證、特許證及關於品行、能力服務
或其他相類之證書、介紹書，足以生損害於公眾或他人者，處一年以下有期徒刑、拘
役或三百元以下罰金。
刑法第二百十六條：行使第二百十條至第二百十五條之文書者，依偽造、變造文書或
登載不實事項或使登載不實事項之規定處斷。
刑法第二百十條：偽造、變造私文書，足以生損害於公眾或他人者，處五年以下有期
徒刑。
刑法第三百三十七條：意圖為自己或第三人不法之所有，而侵占遺失物、漂流物或其
他離本人所持有之物者，處五百元以下罰金。
刑法第三百二十條第一項：意圖為自己或第三人不法之所有，而竊取他人之動產者，
為竊盜罪，處五年以下有期徒刑、拘役或五百元以下罰金。


司法院資訊處製作；財團法人民間司法改革基金會備份。
